【裁判字號】    89,家抗,186
【裁判日期】    890831
【裁判案由】    選定監護人
【裁判全文】
臺灣高等法院民事裁定  八十九年度家抗字第一八六號
    抗  告  人  丙○○○
右抗告人因相對人乙○○、甲○○聲請選定禁治產人邱其清監護人事件，對於中華民
國八十九年七月七日臺灣基隆地方法院八十九年度禁更字第一號所為裁定提起抗告，
本院裁定如左：
    主      文
原裁定廢棄，發回臺灣基隆地方法院。
    理      由
一、按禁治產人應置監護人；又禁治產人之監護人，依下列順序定之：(一)配偶。(二)父
    母。(三)與禁治產人同居之祖父母。(四)家長。(五)後死之父或母以遺囑指定之人；又
    不能依前項規定定其監護人時，由法院徵求親屬會議之意見選定之，民法第一千
    一百十條、第一千一百十一條第一項及第二項分別定有明文。
二、經查相對人乙○○之父即相對人甲○○之胞兄邱其清，業經原法院於民國（下同
    ）八十八年十月十九日裁定宣告為禁治產人確定，有原法院八十八年度禁字第十
    三號裁定可稽。雖相對人主張禁治產人邱其清與其配偶即抗告人婚後感情不睦，
    抗告人無故離家出走十七年，至八十八年一月間始自行返家；邱其清於同年月二
    十三日在其住家附近遭人突襲腦部受傷，抗告人竟未將邱其清及時送醫，致邱其
    清因延誤就醫而達於精神耗弱，無法處理自己事務；抗告人現又因涉及與人通姦
    ，正由臺灣基隆地方法院檢察署偵查中；而邱其清亦因長年遭抗告人惡意遺棄，
    現已起訴請求與抗告人離婚，抗告人與邱其清間之利害關係顯然相反，實不宜擔
    任邱其清之監護人；另邱其清之母邱謝純現年八十七歲餘，且耳朵重聽，亦無法
    勝任監護邱其清之職務云云。
三、惟按配偶雖為禁治產人第一順序之監護人，然若其權利顯與禁治產人利害相反時
    ，則應以次順序監護人為其法定代理人，此觀諸司法院院字第九六○號解釋至明
    。查抗告人雖為禁治產人邱其清第一順序之監護人，然自陳伊因屢遭邱其清毆打
    而離家出走，迄今已分居十餘年等語（見原法院禁更字卷十四頁背面）；而邱其
    清前曾向臺灣基隆地方法院檢察署告訴抗告人涉有通姦罪嫌（八十八年度偵字第
    四八三二號），並向原法院起訴請求准與抗告人離婚（見原法院禁更字卷六頁）
    ，顯見邱其清與抗告人間夫妻感情惡劣，難以相互扶持，確有利害相反之情事，
    抗告人實不宜擔任邱其清之監護人；另邱其清第二順序之監護人即邱其清之母邱
    謝純（按：邱其清之父邱簡春波已死亡－見原法院禁更字卷十七頁之戶籍謄本）
    係二年一月三日出生，有戶籍謄本可稽（見原法院禁更字卷十七頁），現年八十
    七歲餘，復自陳伊耳朵重聽，無法勝任邱其清之監護人等語（見原法院禁更字卷
    九頁），足見邱謝純亦不宜擔任邱其清之監護人；此外，邱其清復無其餘第三順
    序至第五順序之監護人（按：邱其清之祖父母均已死亡，邱其清被宣告為禁治產
    人前，自為家長，且邱其清之母現仍健在，亦無以遺囑指定之監護人），揆諸首
    開規定，自應由原法院徵求邱其清之親屬會議之意見選定監護人。茲原法院未徵
    求邱其清之親屬會議之意見，遽選定相對人乙○○為邱其清之監護人，自有未洽
    。抗告論旨執此指摘原裁定不當，求予廢棄，為有理由，爰由本院將原裁定廢棄
    發回原法院更為適法之裁定。
據上論結，本件抗告為有理由，依民事訴訟法第四百九十二條第二項，裁定如主文。
中      華      民      國    八十九    年      八      月    三十一    日
                                臺灣高等法院民事第十三庭
                                    審判長法  官  林  鄉  誠
                                          法  官  謝  碧  莉
                                          法  官  陳  駿  璧
右正本係照原本作成。
如不服本裁定，應於收受送達後十日內向本院提出抗告狀，並應繳納抗告費新台幣四
十五元正。
中      華      民      國    八十九    年      九      月      四      日
                                          書記官  鄭  淑  昀


司法院資訊處製作；財團法人民間司法改革基金會備份。
